臺灣士林地方法院民事判決　九十一年度訴字第九七七號
　　原　　　告　丙○○○○○股份有限公司台灣分公司
　　法定代理人　戊○○
　　訴訟代理人　丁○○
　　　　　　　　乙○○
　　法定代理人　甲○○
　　訴訟代理人　己○○
右當事人間代墊之關稅費用事件，本院判決如左：
    主    文
被告應給付原告新台幣捌拾萬柒仟壹佰壹拾元，及自民國九十一年六月十九日起至清
償日止，按年息百分之五計算之利息。
訴訟費用由被告負擔。
    事實及理由
一、原告起訴主張：被告公司於民國八十八年二月五日至八十八年三月六日間委託原
    告承運六批「隨機動態記憶體」（DRAM）至美國，原告已依約履行完畢，兩造於
    簽訂運送契約時曾言明運費及目的地進口關稅應由被告負擔，嗣美國海關依進口
    查核程序，於九十一年一月四日起陸續通知原告在美國之代理報關行（Fritz
    Companies,  Inc.）代墊被告之前於八十八年間出口至美口貨物重新課稅稅款，
    共計美金二萬三千八百九十七元五角，折合新台幣（以下同）為八十萬七千一百
    一十一元。前開款項原告已依運送契約代墊，並於九十年三月十二日及二十一日
    ，分別寄發帳單通知被告，並經原告多次催繳，被告均置之不理，爰依兩造所訂
    運送契約，請求被告給付八十萬七千一百一十一元，及自九十一年六月十九日起
    至清償日止，按年息百分之五計算之利息等語。
二、被告則以：被告在八十八年間委託原告運送貨品五批，均依往例在託運後二個月
    內結算運費及墊款完畢，並無欠款情事，且原告於三年後再起訴請求被告給付墊
    款，亦已罹請求權之時效而消滅，又兩造所訂運送契約為定型化契約，應屬無效
    云云資為抗辯。
三、原告主張之事實已據其提出與所述相符之商業發票、進口報關單、提單、美國海
    關案件處理通知單、帳單、請款單、統一發票為證（均影本），被告雖辯稱該運
    費及稅金均已付清，並提出請款明細表及支票存根各四份（均影本）為證，惟查
    ，原告所請求者，乃前揭託運商品於九十一年一月間經美國海關通知應補繳之稅
    差額，而被告所提出之付款資料則係八十八年間之清償明細，二者並不相同，被
    告所辯已付清云云，尚無可取。
四、按「左列各款請求權，因二年間不行使而消滅：二、運送費及運送人所墊之款。
    」民法第一百二十七條第二款定有明文。被告雖另辯稱原告之請求權已罹時效而
    消滅云云，惟原告請求被告給付者，乃原告於九十一年一月間因美國海關通知補
    稅而代墊之稅金，則原告對被告之墊款請求權係自九十一年一月後始得行使，原
    告於代墊該稅款後，隨即於九十一年六月十九日對被告聲請發支付命令，原告對
    被告之墊款請求權並未因罹時效而消滅甚明，被告所辯亦無理由。
五、次按「所謂定型化契約，指企業經營者為與不特定多數人訂立契約之用而單方預
    先擬定之契約條款。」、「定型化契約條款如有疑義時，應為有利於消費者之解
    釋。」、「定型化契約中之條款違反誠信原則，對消費者顯失公平者，無效。」
    消費者保護法二條第七款、第十一條第二項、第十二條第一項定有明文。經查，
    本件兩造所訂之運送契約雖係由原告為與不特定多數人訂立契約之用而單方預先
    擬定之契約，屬前揭定型化契約無訛，惟因原告僅係運送人，並非買賣契約之當
    事人，則兩造於運送契約中約定貨物之稅金由託運人支付，事屬情理之常，對託
    運人即被告並無顯失公平可言，是縱兩造所訂運送契約屬定型化契約，亦屬有效
    ，被告以此為拒絕給付之理由，並無可採。
六、再按「稱運送人者，謂以運送物品或旅客為營業，而受運費之人。」、「給付有
    確定期限者，債務人自期限屆滿時起，負遲延責任。給付無確定期限者，債務人
    於債權人得請求給付時，經其催告而未為給付，自受催告時起，負遲延責任。其
    經債權人起訴而送達訴狀，或依督促程序送達支付命令，或為其他相類之行為者
    ，與催告有同一之效力。」、「遲延之債務，以支付金錢為標的者，債權人得請
    求依法定利率計算之遲延利息。但約定利率較高者，仍從其約定利率。」、「應
    付利息之債務，其利率未經約定，亦無法律可據者，週年利率為百分之五。」民
    法第六百二十二條、第二百二十九條第一項、第二百三十三條第一項、第二百零
    三條定有明文。原告主張其分別於九十一年三月十二日及二十一日催告被告給付
    前開代墊款，不但有原告所提請款單影本為證，且為被告所不爭執。從而，原告
    依兩造所訂之運送契約，請求被告給付代墊之稅款八十萬七千一百一十元及自九
    十一年六月十九日起至清償日止，按年息百分之五計算之利息，為有理由，應予
    准許。
七、據上論結，原告之訴為有理由，依民事訴訟法第七十八條判決如主文。
中　　　華　　　民　　　國　　九十一　　年　　十一　　月　　　七  　　　日
                                    臺灣士林地方法院民事第一庭
~B法　　　官　許永煌
右為正本係照原本作成。
如對本判決上訴須於判決送達後廿日內向本院提出上訴狀。
中　　　華　　　民　　　國　　九十一　　年　　十一　　月　　 十三　　　 日
~B法院書記官　馮衍燕
